【裁判字號】    96,訴,4987
【裁判日期】    970619
【裁判案由】    殺人未遂等
【裁判全文】
臺灣高雄地方法院刑事判決              96年度訴字第4987號
公  訴  人  臺灣高雄地方法院檢察署檢察官
被      告  甲○○
選任辯護人  張永昌律師
被      告  乙○○
                    （另案在臺灣彰化監獄執行）
指定辯護人  本院公設辯護人 黃文德
被      告  丙○○
選任辯護人  吳春生律師
上列被告因殺人未遂等案件，經檢察官提起公訴（96年度偵字第
27156、28454、31432 號），本院判決如下：
    主  文
甲○○犯非法寄藏手槍罪，處有期徒刑柒年貳月，併科罰金新臺
幣貳拾萬元，罰金如易服勞役，以新臺幣貳仟元折算壹日。扣案
之奧地利GLOCK 廠26型口徑9mm 制式半自動手槍壹支（槍號：BV
A327US，槍枝管制編號：0000000000）沒收。又共同犯誣告罪，
處有期徒刑壹年，減為有期徒刑陸月。應執行有期徒刑柒年肆月
，併科罰金新臺幣貳拾萬元，罰金如易服勞役，以新臺幣貳仟元
折算壹日。扣案奧地利GLOCK 廠26型口徑9mm 制式半自動手槍壹
支（槍號：BVA327US，槍枝管制編號：0000000000）沒收。被訴
殺人未遂部分公訴不受理。
乙○○犯非法寄藏手槍罪，處有期徒刑伍年貳月，併科罰金新臺
幣伍萬元，罰金如易服勞役，以新臺幣貳仟元折算壹日。扣案同
上奧地利GLOCK 廠26型口徑9mm 制式半自動手槍壹支（槍號
BVA327US，槍枝管制編號：0000000000）沒收。
丙○○犯非法寄藏手槍罪，處有期徒刑伍年，併科罰金新臺幣伍
萬元，罰金如易服勞役，以新臺幣貳仟元折算壹日。扣案同上奧
地利GLOCK 廠26型口徑9mm 制式半自動手槍壹支（槍號：BVA327
US，槍枝管制編號：0000000000）沒收。又共同犯誣告罪，處有
期徒刑肆月，減為有期徒刑貳月。應執行有期徒刑伍年壹月，併
科罰金新臺幣伍萬元，罰金如易服勞役，以新臺幣貳仟元折算壹
日。扣案同上奧地利GLOCK 廠26型口徑9mm 制式半自動手槍壹支
（槍號：BVA327US ，槍枝管制編號：0000000000）沒收。
    事  實
一、甲○○於民國91年間某日，受姓名年籍不詳，綽號「川仔」
    （業於91年間死亡）之成年男子委託，交付寄放奧地利
    GLOCK 廠26型口徑9mm 制式半自動手槍1 支及9mm 制式子彈
    2 顆，竟基於非法寄藏並持有手槍及子彈之犯意，將之藏放
    在高雄市○○區○○路727 巷15弄21號之住處內。嗣於96
    年4 月3 日間某時，再將上開槍彈移置藏放在其所有牌照號
    碼ZY-0376 號自用小客車副駕駛座前方置物箱內。
二、甲○○不務正業，前經營麻將賭博，乙○○、丙○○為其跟
    隨小弟。於96年4 月4 日凌晨零時許，甲○○駕駛上開自用
    小客車，搭載乙○○至高雄市某處訪視其朋友丁○○，嗣其
    三人於同日凌晨2 時許，仍由甲○○駕駛上開自小客車，丁○○坐在副駕駛座，乙○○則坐於後座出遊。其等沿高雄市
    左營區○○路地○道接大中二路，由西往東方向行駛，行經
    大中二路與華夏路交岔口時，適有己○○駕駛牌照號碼Z7-4
    60號營業用小客車，自大中二路快速道路由西往東方向下匝
    道，亦行駛至該路口欲右轉進入華夏路，雙方險生擦撞，因
    而按鳴喇叭，互有對罵，惟二車旋即各自駕車離開。詎時隔
    未久，甲○○駕車駛至高雄市○○區○○路北向南右轉重立
    路之際，又遇己○○駕車由重立路對向駛來，雙方放慢車速
    ，又搖下車窗對罵，甲○○至生不滿，竟基於傷害之犯意（
    傷害部分未據告訴），自其車內副駕駛座置物箱內，取出業
    已裝填2 顆子彈之上開手槍，以左手持握方向盤，右手持槍
    越過左手臂膀之方式，於與己○○車輛對向交會之際，朝己○○車輛駕駛座車門下方開槍擊出一發，子彈順勢貫穿車門
    ，擊中己○○左側大腿，致己○○左腳槍傷併彈頭留置於左
    小腿內，甲○○旋即駕車逃逸。其後甲○○為避免遭警查緝
    ，即囑由乙○○將手槍及所剩子彈1 顆妥善藏匿，乙○○基
    於非法寄藏手槍及子彈之犯意，於同日凌晨3 、4 時間許某
    時，在其不知情女友徐雅婷位於高雄市○○○路321 號8 樓
    之8 住處樓下，收受甲○○所交付之上開槍彈後，甲○○先
    駕車離去，乙○○則將該槍彈藏放於徐雅婷住處衣櫃內。
三、甲○○事後頗覺不妥，於同日下午某時，在乙○○女友前開
    住處樓下，取回該手槍及子彈。嗣更企圖脫免刑責，於同日
    晚上某時，邀約乙○○及丙○○前往高雄市○○路上「愛琴
    海」汽車旅館內某房間會面謀議。甲○○先攜帶上開槍彈到
    場，向乙○○、丙○○表示其有老婆、孩子要照顧，且乙○○因殺人未遂案件遭通緝在案，如可承擔罪責，允與相當之
    生活費及安家費。乙○○因案在身，既有意持續逃亡，復認
    可一併分擔家計，遂同意頂罪。其方法乃由丙○○出面向警
    方供稱上開槍擊事件發生時與乙○○同車，係乙○○持槍射
    擊等情，並供出藏放槍彈地點，藉以取信警方。丙○○本為
    局外之人，但仍與甲○○共同意圖使乙○○受刑事處分而誣
    告之犯意聯絡，無奈應允。謀議既定，丙○○另基於寄藏手
    槍及子彈之犯意，收受甲○○交付之上開槍彈，於翌日下午
    3 時42分前之某時，由甲○○駕駛上開車輛搭載丙○○前往
    警局，沿途則尋覓適合藏放槍彈之處所，嗣行經高雄市○○
    區○○路263 號時，認地點適當，即由丙○○下車將該槍彈
    藏放在該處對面空地附近某處排水溝內。
四、丙○○藏妥上開槍彈後，於同日下午3 時42分抵達高雄市政
    府警察局三民第二分局製作筆錄，向警方陳稱於96年4 月4
    日間某時許，向甲○○借用牌照號碼ZY-0376 號自用小客車
    後，駕車與乙○○共乘出遊，嗣與計程車司機己○○發生行
    車糾紛，乙○○突然掏出手槍，對己○○射擊子彈1 發云云
    ，並於警方陪同下前往上開槍彈藏放地點，當場起獲預先藏
    放之手槍1 支及子彈1 顆。甲○○亦於96年4 月6 日間某時
    ，前至高雄市政府警察局保安大隊製作筆錄，向警方供稱丙○○於96年4 月4 日間某時許，向其借用前開自用小客車使
    用云云，而分擔該共同誣告之行為。
五、案經內政部警政署刑事警察局移送及高雄市政府警察局左營
    分局報告臺灣高雄地方法院檢察署檢察官偵查起訴。
    理  由
壹、本判決所憑之證據：
一、本件被告甲○○之辯護人否認證人己○○、乙○○、丙○○
    、戊○○警詢陳述之證據能力。查證人己○○經依法傳拘均
    未到庭，惟其警詢陳述關於遭受槍擊時間、地點、事發經過
    及受傷情形，與偵查中所述尚無不符，是無引用其警詢陳述
    之必要。證人戊○○、乙○○、丙○○均經到庭接受交互詰
    問，關於被告甲○○部分，與警詢時陳述亦大致相符，是其
    等警詢陳述亦無證據能力。
二、被告乙○○之辯護人亦否認證人即被告甲○○警詢陳述之證
    據能力。查被告甲○○經以證人身分行交互詰問結果，證稱
    未將上開槍彈交與被告乙○○藏放，事發當日就將槍彈丟到
    水溝等語，與警詢時陳述不符。審酌被告甲○○於偵查中經
    具結作證，就上開被告乙○○藏放槍彈部分所為相關說明，
    與警詢陳述尚無明顯不符，是其警詢陳述亦無引為本案證據
    之必要。
三、又被告甲○○於本院羈押審理、移審訊問及被告三人於本院
    準備程序時所為之陳述，其中指涉其他被告犯罪事實之部分
    ，本質上仍屬證人，其等既未經依法定程序而為具結，除關
    於自己犯罪部分之供述因具任意性而得為證據外，依法均無
    證據能力（最高法院97年度台上字第732 號判決意旨參照）
    。再者，證人己○○、甲○○、乙○○、戊○○、丙○○偵
    查中之證述，均經依法具結，且無顯不適當之情況，依刑事
    訴訟法第159 條之1 第2 項之規定，有證據能力。至於本判
    決引用之其他傳聞證據，被告及辯護人均明示同意作為證據
    。本院審酌內政部警政署刑事警察局96年5 月3 日刑鑑字第
    096005 4039 號槍彈鑑定書，為槍彈鑑定方面具高度公信力
    之單位依法定程序所製作；己○○高雄榮民總醫院診斷證明
    書係合法醫師依其專業立場所開立。上開傳聞證據與待證事
    項具有關聯性，證明力亦非明顯過低，均認為適當，依同法
    第159 條之5 第1 項之規定，俱得為證據。另非屬傳聞證據
    業經扣案GLOCK 制式半自動手槍﹙BVA327US﹚1 支及子彈1
    顆，係警方合法搜索取得；搜得槍枝現場之照片10張及牌照
    號碼Z7-4 60 號計程車遭槍擊後遺留彈孔之照片2 張，係單
    純顯現事物存在之狀態，亦有證據能力。
四、至上開無證據能力之證據，或未經引據為被告犯罪之事證，
    如用為彈劾證人或被告陳述之憑信性證據，則無不可，並非
    法之所禁，合先敘明。
貳、認定事實之理由：
一、被告三人所為辯解及辯護要旨：
（一）被告甲○○坦承於上揭時地確有駕車與己○○所駕駛之計
      程車發生行車糾紛，並對己○○持槍射擊致其受傷，該槍
      彈係自綽號「川仔」之友人取得後持有藏放，並與被告乙○○、丙○○商談如何報案，及由被告乙○○頂罪等事實
      。惟矢口否認有何誣告之犯行，辯稱：不知道這樣的行為
      是誣告云云。辯護人則表示，當時係被告乙○○與被告丙○○自願幫忙，被告甲○○客觀上並無參與，亦無犯意之
      聯絡等語。
（二）被告乙○○坦承上揭槍擊時與被告甲○○同車，並受被告
      甲○○寄託一袋物品，藏放於其不知情女友徐雅婷住處，
      等事實，惟矢口否認有何寄藏槍彈之犯行，辯稱：當時被
      告甲○○有拿給我一個袋子，但是我不知道是什麼東西云
      云。
（三）被告丙○○則坦承於上揭時地與被告甲○○、乙○○商談
      如何報案，及由被告乙○○頂罪等事實，惟矢口否認有何
      寄藏槍彈及誣告等犯行，辯稱：當時槍彈是被告甲○○先
      藏好之後，才載我去看地點是在哪裡，目的是要我去指認
      乙○○，是為了配合甲○○才這樣做的，我沒有持有或寄
      藏槍彈，也沒有誣告的意思云云。辯護意旨另稱被告丙○○自始至終均無持有槍彈之歷程，就算曾與被告甲○○一
      起去藏放槍彈，主觀上亦無持有槍枝之意圖。此外，被告
      三人之分工應係頂替，而非誣告，被告丙○○願承認有共
      同頂替罪嫌等語。
二、經查：
（一）上揭被告甲○○寄藏槍彈之事實，業經被告甲○○坦白承
      認，核與證人即被告乙○○、己○○偵查中證述被告甲○○確有持槍槍擊之情節相符，並有手槍1 支及子彈1 顆扣
      案可供佐證。該手槍經內政部刑事警察局以性能檢驗法檢
      測結果，認係口徑9mm 制式半自動手槍，為奧地利GLOCK
      場26型，槍號為BVA327，槍管內具6 條右旋來復線，可擊
      發同口徑制式子彈，認具殺傷力；另送鑑子彈1 顆，以性
      能檢驗法檢測，認係口徑9mm 制式子彈，以試射法試射，
      可擊發，認具殺傷力等情，有內政部警政署刑事警察局96
      年5 月3 日刑鑑字第0960054039號槍彈鑑定書附卷可稽，
      足認被告甲○○此部分之自白與事實相符。
（二）被告甲○○於上揭時地與己○○發生行車糾紛，被告乙○○同在車上，被告甲○○心生不滿，自副駕駛座置物箱取
      出手槍並朝向己○○車門下方射擊一情，被告乙○○全程
      目睹，對於該手槍可擊發子彈，顯具有殺傷力之情，自屬
      知之甚明。嗣被告甲○○案發後將該槍彈交由被告乙○○
      收妥藏放，被告乙○○加以收受，並將之藏放在女友徐雅
      婷上開住處房間櫃子內等情，則據被告乙○○於警詢、偵
      查乃至本院準備程序中自陳無訛，其有受託寄藏上開槍彈
      之事實，自堪認定。被告乙○○事後辯稱不知所藏放之物
      品係何物云云，顯不足採。另被告甲○○經以證人身分接
      受詰問時證稱當日槍擊後即自己持該槍彈藏放在文守路26
      3 號對面空地附近水溝內，未交與被告乙○○云云，乃迴
      護避就之詞，亦不可信。
（三）槍擊案件事發之後，被告三人前往「愛琴海」汽車旅館商
      討善後事宜，因被告甲○○家有妻小，被告乙○○有案在
      身，刻正通緝，如頂下刑責，持續逃亡，或屬可行，被告
      甲○○亦允諾支付相當生活費及安家費，是由被告丙○○
      出面主動向警方說明案情，偽稱被告乙○○是當日持槍射
      擊之人，被告甲○○僅出借車輛，再帶同警方起出藏放槍
      彈地點，設法取信，圖脫免被告甲○○之罪刑。嗣即依約
      由被告甲○○駕車搭載被告丙○○前往高雄市政府警察局
      三民第二分局主動到案說明案情，陳述上開誣指被告乙○○為槍擊案行為之人等情，迭據被告三人於偵查中及本院
      審理時陳明在卷（見偵查二卷第35-36 頁；偵查一卷第3-
      5 頁、第10-11 頁；本院一卷第111 頁、第60-61 頁、第
      203-205 頁），經核大致相符，此部分事實，足堪認定。
      被告甲○○雖辯稱不知如此行為構成誣告云云，但脫免刑
      責，轉嫁他人，再委由第三人出面告警，使他人受刑事處
      分之意圖，已灼然甚明，所辯自不足取。辯護人雖陳稱被
      告甲○○與被告丙○○、乙○○並無犯意相聯，乃其等主
      動願意協助，客觀上亦無參與行為等語。但商議脫罪，由
      被告乙○○承擔，被告甲○○參與其中，亦表同意，誰人
      主動提議，已非所問。何況被告乙○○、丙○○二人偵查
      中均已明白指稱係被告甲○○邀約提議，並允與被告乙○○安家費用，而持槍射擊他人，刑罰甚重，無端頂罪，至
      親亦多不為，被告乙○○雖有跟隨被告甲○○，不務正業
      ，但若無相當代價，自不會任意承擔重罪，陷己於不利之
      境地。是本件應屬被告甲○○提議協商，允與安家費用，
      始合於事理。而其等議定之後，被告甲○○駕車搭載被告
      丙○○前往警局虛飾槍擊案情，自己則於翌日至警局陳說
      槍擊案事非關己等語，一搭一合，已屬參與該誣告被告乙○○之分擔行為，是辯護意旨否認被告甲○○初無謀議，
      復無客觀之參與云云，無可採取。
（四）上開誣告行為，係由被告丙○○前往警局虛構案情為犯行
      之著手，因其虛偽陳述，導致被告乙○○成為持槍射擊他
      人之要犯，其與被告甲○○、乙○○互為謀議，目的在使
      被告乙○○受刑事之追訴，誤導警方辦案方向，意欲被告
      甲○○藉此避卸刑責，顯有使被告乙○○受刑事處分之意
      圖無疑。其辯稱沒有誣告之意思云云，不足憑信。辯護意
      旨雖稱全案經過實乃在使被告乙○○頂替被告甲○○之犯
      行，並無誣告之意思等語。然被告三人最終目的固在使被
      告乙○○頂替犯罪，但使用方法，則係藉由第三人即被告
      丙○○出面告警，設如全程均能順利而無破綻，被告乙○○亦持續收取安家費用，無翻悔原因，日後逃亡未果，經
      拘捕到案，頂替犯罪，極可能遭受刑事之追訴及處罰，準
      此以言，自不得謂告警伊始，無使被告乙○○受刑事處分
      之意圖。雖被告乙○○最終因未取得相當費用等代價，警
      偵時即供出相關情節，事跡敗露，不另成立頂替之罪，復
      因自己為受誣告之人，亦不能成立共犯誣告之罪，但非得
      因此反推被告甲○○、丙○○二人無共同誣告之主觀犯意
      。是辯護人所執辯解，仍非可採。
（五）本件被告甲○○於96年10月3 日晚上8 時40分許，在臺南
      市○區○○路3 段312 號為警持拘票拘提到案，發現東窗
      事發，難再隱瞞，於偵查中具結供承在愛琴海汽車旅館某
      房間內謀議後，將上開槍彈交由被告丙○○收受，並由其
      駕車搭載被告丙○○外出，先沿途尋覓適當之槍彈藏放地
      點，嗣由被告丙○○將該槍彈藏放在高雄市○○區○○路
      263 號對面空地某處排水溝內等情，有該偵訊筆錄可證（
      見偵查二卷第36、48頁）。被告丙○○於偵查中亦表示其
      三人在「愛琴海」汽車旅館商談議定之後，隔日由被告甲○○駕車載伊一起去藏槍等語（見偵查一卷第5 頁），可
      見上開槍彈確實出現在商議善後之「愛琴海」汽車旅館無
      疑。
（六）被告乙○○雖於審判時具結證稱，在「愛琴海」汽車旅館
      並無拿出槍枝，前稱被告甲○○交付槍彈給被告丙○○藏
      放，是聽說的等語（見本院一卷第212-213 頁）；被告甲○○亦當庭結證表示槍擊後旋由自己將槍彈丟棄在上開文
      守路水溝內等語（見本院一卷第216 頁）。但被告甲○○
      於上開陳述前，先經辯護人詰問「當時討論是由何人出來
      頂罪？誰願意出來頂罪？」時，答稱「乙○○」，再問「
      那時候你把那把槍放在那裡？」時，即直稱「放在身上」
      （見同卷第216 頁）。依其前後問答過程及脈絡，自係指
      在愛琴海汽車旅館討論頂罪事宜時，該手槍係在其自己被
      告甲○○身上。乃辯護人竟接續詰問「藏在那裡」，被告
      甲○○始回答「丟在水溝」，「（人在博愛路上愛琴海汽
      車旅館，槍枝丟在水溝？）是」，顯係意會上開答問不當
      所為之修正，其意在使被告丙○○免於刑責，已不言可喻
      。
（七）查其等既約定以虛誣被告乙○○為方法，圖免被告甲○○
      之罪責，商議自認周詳，為能事竟其功，當須確保被告丙○○供出槍彈並帶同警方取槍之時，能直接指出，毫無考
      慮，以免遭致懷疑，露出破綻，竟而功敗垂成。是綜其等
      先後所述，自以被告甲○○攜槍到「愛琴海」現場，商討
      得出結論，再由被告甲○○駕車搭載被告丙○○前往警局
      指訴案情同時，先覓得適當地點，由被告甲○○將槍彈交
      被告丙○○藏放妥當，確保輕易指出槍彈所在，並旋即報
      警取槍，始合於常情，以免夜長夢多，節外生枝。此觀之
      卷附藏槍現場照片顯示，該地附近垃圾堆積，極易發生遭
      有關單位清理而遺失槍彈之危險，可為上開論理之佐證。
      準此，被告丙○○經討論知悉所收受之槍彈有擊發射擊火
      力，對該槍彈具有殺傷力一節，已有明確之認識，其仍受
      被告甲○○之託藏放上開槍彈，確有寄藏之犯意及行為，
      至堪認定。被告甲○○、乙○○事後否認上情，審判中結
      證所為陳述，係有意迴護被告丙○○，難以採信，被告丙○○否認接觸槍彈云云，亦無足取。
（八）綜上所述，本案事證明確，被告三人上揭犯行，均堪認定
      ，應依法論科。
參、論罪及科刑：
（一）按槍砲彈藥刀械管制條例第7 條第4 項及第12條第4 項所
      謂之持有，係指執持占有之意，祇要將槍、彈置於自己管
      領之下，即實力支配狀態中，即足當之，與時間長短並無
      必然之關係（最高法院96年度台上第3718號判決意旨參照
      ）。核被告三人所為，均係犯槍砲彈藥刀械管制條例第7
      條第4 項之非法寄藏手槍罪及同法第12條第4 項之非法寄
      藏子彈罪。被告甲○○及丙○○另觸犯刑法第169 條第1
      項之指定犯人誣告罪。被告甲○○雖受寄代藏具殺傷力之
      制式子彈2 顆，仍為單純一罪。起訴意旨認被告甲○○係
      觸犯持有手槍及子彈罪，該寄藏手槍及子彈之犯行，雖未
      論及，但與公訴人所指被告甲○○持有手槍及子彈之犯行
      有實質上一罪之關係，為起訴效力所及，本院自應併予審
      判。被告三人收受持有而寄藏槍、彈之行為，為寄藏行為
      之當然結果，不另論罪。其等以一寄藏行為同時觸犯上開
      二罪名，為想像競合犯，均應依刑法55條之規定，從一重
      論以非法寄藏手槍罪。被告甲○○及丙○○就誣告罪部分
      ，有共同犯意之聯絡及行為之分擔，均為共同正犯。又刑
      法第172 條之規定，並不專在獎勵犯罪人之悛悔，而要在
      引起偵查或審判機關之易於發見真實，以免被誣告人終於
      受誣，故不論該被告之自白在審判前或審判中，自動或被
      動，簡單或詳細，一次或二次以上，並其自白後有無翻異
      ，苟其自白在所誣告之案件裁判確定以前，即應依該條減
      免其刑（最高法院31年上字第345 號判例意旨參照）。本
      件被告甲○○、丙○○誣指被告乙○○持槍射擊他人，於
      案件裁判確定前已陳明前對被告乙○○之指訴為不實在，
      雖於本院審理時辯稱無誣告之意思，仍應依刑法第172 條
      之規定，均減輕其刑。至被告甲○○辯稱本案應有自首云
      云，惟本件因被告乙○○於96年9 月17日經通緝到案，因
      認未自被告甲○○收取相當代價，無意頂罪，乃述說被告
      甲○○為當日實際持槍射擊之人，被告丙○○於翌日亦坦
      承上情，是警方早已特定被告甲○○為上開犯罪嫌疑人。
      嗣被告甲○○於96年10月3 日經拘捕到案，已無自首之可
      言，其主張顯不可採。被告甲○○、丙○○所犯上開二罪
      ，犯意各別，行為互異，應予分論併罰。
（二）審酌被告甲○○不務正業，受託寄藏制式槍彈，有高度殺
      傷力，時間長達5 年，僅因行車細故，即持槍公然傷人，
      毫無隱諱，行徑大膽，事發後復謀脫罪，邀約小弟，商談
      頂替，以誣告為方法，再允與生活、安家費用，擾亂社會
      治安，妨害司法公正，一錯再錯，實屬可議；被告乙○○
      、丙○○均年輕體健，正值黃金歲月，惜徬徨歧路，誤論
      義氣，受託藏放槍彈，並以誣告為方，議約頂罪，被告乙○○更有殺人未遂前科，雖未構成累犯，尤見素行非佳，
      均有不該。然本案如非被告甲○○邀商避禍，被告乙○○
      、丙○○二人罪應可免，而其二人為被告甲○○跟隨小弟
      ，正路難行，或有僥倖、無奈等動機，持槍時間亦均屬短
      暫，可非難性相對較低等一切情狀，就其等所犯各罪，依
      其情節輕重，分別量處如主文所示之刑。被告三人寄藏手
      槍併科罰金部分，並均諭知易服勞役之折算標準。
（三）又中華民國九十六年罪犯減刑條例業於96年6 月15日修正
      公布，並自同年7 月16日起施行。本件被告甲○○、丙○○所犯誣告之罪，其犯罪時間係在96年4 月24日減刑基準
      日之前，核與該條例第2 條第1 項之規定相符，復無同條
      例第3 條、第5 條限制減刑之除外情形，爰依該條例第2
      條第1 項第3 款規定，各減其宣告刑期二分之一，再就所
      犯二罪，合併定其應執行之刑，以資懲儆。至扣案之奧地
      利GLOCK 廠26型口徑9mm 制式半自動手槍1 支（槍號：BV
      A327US，槍枝管制編號：0000000000），經鑑定具有殺傷
      力，業如前述，屬槍砲彈藥刀械管制條例第4 條第1項 第
      1 款所規定之槍砲，依該條例第5 條規定，非經中央主管
      機關許可，不得持有或寄藏之，屬違禁物，爰依刑法第38
      條第1 項第1 款規定，予以宣告沒收。至被告甲○○業已
      擊發及鑑試射之子彈各1 顆，既已因擊發或鑑驗試射而滅
      失，自毋庸為沒收之宣告，附此敘明。
肆、不受理部分：
一、公訴意旨雖認被告甲○○因上開行車糾紛，至生不滿，乃基
    於殺人之未必故意，持槍朝己○○車輛方向擊發，子彈順勢
    貫穿駕駛座下方車門，擊中己○○左側大腿，致己○○左腳
    槍傷併彈頭留置於左小腿內，甲○○旋即駕車逃逸。因認被
    告甲○○涉有殺人未遂之罪嫌等語。
二、按「犯罪事實應依證據認定之，無證據不得認定犯罪事實」
    、「不能證明被告犯罪者，應諭知無罪之判決」，刑事訴訟
    法第154 條第2 項、第301 條第1 項分別定有明文。申言之
    ，犯罪事實之認定應憑證據，如未能發現相當證據，或證據
    不足以證明，自不能以推測或擬制之方法，作為裁判基礎（
    最高法院40年台上字第86號判例意旨參照）；且認定犯罪事
    實所憑之證據，雖不以直接證據為限，間接證據亦包括在內
    ，然而無論直接證據或間接證據，其為訴訟上之證明，須於
    通常一般之人均不致有所懷疑，而得確信其為真實之程度者
    ，始得據為有罪之認定，倘其證明尚未達到此一程度，而有
    合理之懷疑存在而無從使事實審法院得有罪之確信時，即應
    由法院為諭知被告無罪之判決（最高法院76年台上字第4986
    號判例意旨參照）。次按殺人與傷害之區別，應殺意之有無
    為斷，即行為人於下手時有無決意取被害人生命為準，至於
    被害人受傷處是否致命部位，及傷痕多寡、輕重為何等，亦
    僅得供審判者心證之參考，究不能據為絕對之標準（最高法
    院20年非字第104 號判例意旨參照）。
三、本件被告甲○○與己○○因行車險生擦撞而起糾紛，互有對
    罵，第一次遭遇後雙方本已駕車離去，乃未久後適又巧遇，
    此次並無發生事故之危險，可見係先前怒氣未消，再起爭端
    。第一次既於對罵後即駕車離去，似已有息事作罷之舉，第
    二次遭遇係出於偶然，初未發現被告甲○○有何非置他方於
    死地之取命動機。當時雙方遭遇情景，依證人己○○偵查中
    所述，「我們方向不同，兩台車都開很慢，他朝我車開槍」
    等語（見偵查二卷第65、67頁），與被告甲○○陳稱當我們
    在文川跟重立路口附近跟該計車會車時，還聽到計程車司機
    對我們按喇叭並言語挑釁，我當時很氣，就左手操縱方向盤
    ，右手拿槍從左手上方往窗外把槍指向該計程車等語堪稱吻
    合（見偵查二卷第7 頁），被告乙○○亦無相異之陳述（見
    警卷第7 頁、偵查一卷第9 頁），此部分事實自堪認定。
四、依上開事發經過及場景觀察，雙方對向會車，車速緩慢，且
    距離相近，各有火氣，相互對罵。此時被告甲○○持有槍枝
    ，子彈上膛，內有二發，如有殺機，當連開二槍，以遂其意
    。然當時僅開一槍，旋即離去，其內心積極殺意之有無，已
    難遽斷。抑且，依卷附己○○所駕駛計程車遺留彈孔照片所
    示，彈孔位置係在駕駛座車門下方中間處，因雙方距離非遠
    ，足可判斷被告甲○○持槍射擊當時，係刻意將槍管角度往
    下，非朝己○○身體上半身或頭部等重要部位射擊，此與己○○所受槍傷，係左腳槍傷併彈頭留置於左小腿一情相合，
    有高雄榮民總醫院診斷證明書在卷足據。即被害人己○○於
    偵查中亦表示，「被告是朝下開的，若要殺我就朝上開了，
    因為二台車都開很慢」等語（見偵查二卷第67頁）。以此觀
    之，亦難認被告甲○○志在奪命，主觀上確有無論己○○是
    否發生死亡之結果，均無違其本意之不確定犯意。
五、綜上所述，被告甲○○與己○○雖有行車糾紛，但素無仇隙
    ，偶發後即駕車離去，初未見殺人之動機，其雙方二度相遇
    ，出於偶然，雙方對向遭遇，車速緩慢，互有對罵，距離相
    近，被告甲○○持槍射擊，角度朝下，僅出一發，旋即離去
    ，尚無積極奪命之態勢，亦不能證明有不確定殺人之犯意。
    惟依彈孔照片顯現角度及己○○傷勢係傷及左大腿後彈頭遺
    留在左小腿等情觀之，己○○係直接遭射擊中彈，非地下反
    彈所致。此足以證明被告甲○○係有傷害己○○之犯意，自
    無疑義。被告甲○○辯稱槍枝走火，係從地下反彈射入云云
    ，委不足取。從而，本件被告甲○○不能證明有殺人之直接
    或間接犯意，應不成立殺人未遂之罪，至其傷害之犯行，事
    證明確，堪以認定。
六、茲按告訴乃論之罪，未經告訴者，應諭知不受理之判決，刑
    事訴訟法第303 條第3 款定有明文。本件被告甲○○所涉傷
    害之罪，依刑法第287 條前段之規定，須告訴乃論。茲被害
    人己○○於警詢及偵查中，並未表明告訴之意，卷附筆錄亦
    未有告訴意思之旨，於偵查中更陳明願意原諒被告甲○○（
    見偵查二卷第66頁）。是本件既未據告訴，揆諸前開說明，
    自應諭知不受理之判決。
據上論斷，應依刑事訴訟法第299 條第1 項前段、第303 條第1
項第3 款，槍砲彈藥刀械管制條例第7 條第4 項、第12條第4 項
，刑法第28條、第169 條第1 項、第172 條、第55條、第42條第
3項 、第51條第5 款、第38條第1 項第1 款，刑法施行法第1 條
之1 ，中華民國九十六年罪犯減刑條例第2 條第1 項第3 款、第
7條 、第11條，判決如主文。
本案經檢察官庚○○到庭執行職務。
中    華    民    國    97    年    6     月    19    日
                  刑事第五庭審判長  法  官  黃建榮
                                    法  官  李殷君
                                    法  官  李嘉益
以上正本證明與原本無異。
如不服本判決應於收受本判決後10日內向本院提出上訴書狀，並
應敘述具體理由，如未敘述上訴理由者，應於上訴期間屆滿後20
日內補提理由書狀於本院（均須按他造當事人之人數附繕本）「
切勿逕送上級法院」。
中    華    民    國    97    年    6     月    19    日
                                    書記官  郭南宏
附錄本案論罪法條全文：
中華民國刑法第169條（誣告罪）
  意圖他人受刑事或懲戒處分，向該管公務員誣告者，處7年以下
  有期徒刑。
  意圖他人受刑事或懲戒處分，而偽造、變造證據，或使用偽造、
  變造之證據者，亦同。
槍砲彈藥刀械管制條例第7條
  未經許可，製造、販賣或運輸火砲、肩射武器、機關槍、衝鋒槍
  、卡柄槍、自動步槍、普通步槍、馬槍、手槍或各類砲彈、炸彈
  、爆裂物者，處死刑、無期徒刑或7年以上有期徒刑；處徒刑者
  ，併科新台幣3千萬元以下罰金。
  未經許可，轉讓、出租或出借前項所列槍砲、彈藥者，處無期徒
  刑或5年以上有期徒刑，併科新台幣1千萬元以下罰金。
  意圖供自己或他人犯罪之用，而犯前二項之罪者，處死刑或無期
  徒刑；處徒刑者，併科新台幣5千萬元以下罰金。
  未經許可，持有、寄藏或意圖販賣而陳列第1項所列槍砲、彈藥
  者，處 5 年以上有期徒刑，併科新台幣 1 千萬元以下罰金。
  第 1 項至第 3 項之未遂犯罰之。
槍砲彈藥刀械管制條例第12條
  未經許可，製造、販賣或運輸子彈者，處1年以上7年以下有期徒
  刑，併科新台幣 500 萬元以下罰金。
  未經許可，轉讓、出租或出借子彈者，處6月以上5年以下有期徒
  刑，併科新台幣 300 萬元以下罰金。
  意圖供自己或他人犯罪之用，而犯前二項之罪者，處3年以上10
  年以下有期徒刑，併科新台幣 700 萬元以下罰金。
  未經許可，持有、寄藏或意圖販賣而陳列子彈者，處5年以下有
  期徒刑，併科新台幣 300 萬元以下罰金。
  第 1 項至第 3 項之未遂犯罰之。


司法院資訊處製作；財團法人民間司法改革基金會備份。
